臺灣橋頭地方法院刑事判決　
111年度金訴字第67號
公  訴  人  臺灣橋頭地方檢察署檢察官
被      告  鄭阿玲


選任辯護人  陳惠美律師（法扶律師）
上列被告因詐欺等案件，經檢察官提起公訴（110年度偵字第961
5號），被告於準備程序中就被訴事實為有罪之陳述，經告知簡
式審判程序之旨，並聽取當事人之意見後，合議庭裁定由受命法
官獨任進行簡式審判程序，判決如下：
    主  文
鄭阿玲共同犯洗錢防制法第十四條第一項之洗錢罪，處有期徒刑
參月，併科罰金新臺幣壹萬元，罰金如易服勞役，以新臺幣壹仟
元折算壹日。緩刑貳年，緩刑期間應依附表二所示對象及方式支
付損害賠償。
    犯罪事實及理由
一、被告鄭阿玲涉犯刑法第339條之4第1項第2款加重詐欺罪及洗
    錢防制法第14條第1項一般洗錢罪，均係法定刑為死刑、無
    期徒刑、最輕本刑為3年以上有期徒刑以外之罪，因其於準
    備程序中就被訴事實為有罪陳述，經告知簡式審判程序之旨
    並聽取當事人意見後，被告及辯護人同意適用簡式審判程序
    ，本院亦認無不得或不宜改依簡式審判程序進行之處，爰依
    刑事訴訟法第273條之1第1項規定裁定進行簡式審判程序，
    故本件證據調查依法不受同法第159條第1項、第161條之2、
    第161條之3、第163條之1及第164條至第170條規定之限制，
    合先敘明。
二、鄭阿玲可預見金融帳戶係個人理財之重要工具，為個人財產
    信用之重要表徵，且詐欺集團或其他不法人士經常蒐集利用
    第三人申設之金融帳戶，誘騙被害人以匯款或轉帳等方式交
    付金錢，藉此獲取不法利益，如任意提供金融帳戶予不詳他
    人使用並依指示提領不明款項，極有參與財產犯罪之可能，
    又提供金融帳戶予他人，除該帳戶可能作為收受及提領犯罪
    所得使用外，倘依指示提領不明款項將產生遮斷資金流動軌
    跡以逃避國家追訴、處罰之效果等情事，猶基於容任該等結
    果發生亦不違背其本意之詐欺取財及洗錢不確定故意（尚無
    從證明其知悉確有三人以上共同實施詐欺犯行），與姓名年
    籍不詳之人（下稱甲男）共同意圖為自己不法所有之詐欺取
    財及洗錢犯意聯絡，於民國110年5月3日前某時，以不詳方
    式將所申設中華郵政股份有限公司（下稱中華郵政）阿蓮郵
    局帳號00000000000000號帳戶（下稱郵局帳戶）及華南商業
    銀行股份有限公司（下稱華南銀行）帳號00000000000號帳
    戶（下稱華南帳戶，並與郵局帳戶合稱本案帳戶）提供予甲
    男。甲男取得本案帳戶後，即於同年4月23日以通訊軟體LIN
    E暱稱「Tom Yang」偽為葉門戰地醫生，向蔡蕙娟佯以需人
    在臺協助代領包裹及墊付運費為由，致蔡蕙娟陷於錯誤而交
    付附表一各編號款項，鄭阿玲則依甲男指示分次提領編號1
    所示款項並轉交，藉以造成金流斷點，使國家無從追查該等
    犯罪所得之來源及去向而掩飾或隱匿該等犯罪所得。嗣蔡蕙
    娟察覺有異，始報警查獲上情。
三、認定有罪之理由
　㈠前揭犯罪事實，業經證人即告訴人蔡蕙娟於警詢證述屬實（
    警卷第13至14頁），並有華南帳戶客戶資料及交易明細、郵
    局帳戶客戶基本資料及客戶歷史交易清單、無摺存款單、活
    期性存款存款憑條（收據）、LINE對話內容截圖、自動櫃員
    機監視器錄影畫面截圖在卷可稽（警卷第19、25至27、41至
    49頁，偵卷第15至21頁），復據被告於審判中坦認不諱（金
    訴卷第74、87頁），足徵其自白核與事實相符，堪予採信。
    又起訴書附表一編號2所載告訴人存款時間「11時40分」，
    核與華南帳戶交易明細所載「10時40分」不符，爰予更正。
　㈡刑法第13條第2項規定，行為人對於構成犯罪之事實，預見其
    發生而其發生並不違背其本意者，以故意論。此即為「間接
    故意」或「不確定故意」，其成立要件包括對構成犯罪要件
    事實可能發生之預見，及其發生不違背行為人之本意。又洗
    錢防制法第2條修正之立法理由已敘明有關是否成立該條第3
    款洗錢行為之判斷重點在於「主觀上是否明知或可得而知」
    ，即不以「明知」為限，且洗錢行為並無「明知」之要件，
    在解釋上自不能限於確定故意，仍應包含不確定故意。而金
    融帳戶係針對個人身分之社會信用便利資金流通，具有強烈
    屬人性格，提款卡、密碼、網路（行動）銀行帳號及密碼攸
    關個人財產權益保障，專有性更高，且金融帳戶作為個人理
    財工具，申請開設並無任何特殊限制，一般民眾皆可申設用
    以收受他人存（轉、匯）入款項，並持提款卡及密碼或以網
    路（行動）銀行就帳戶內款項進行提領、轉帳等交易，此乃
    眾所週知之事實，殊無使用他人金融帳戶之必要，故難認有
    何正當理由可將金融帳戶資料交予未具密切親誼或信賴關係
    之不相識他人使用，一般人均有妥為保管及防止他人任意使
    用之認知，縱偶因特殊情況須交付他人，亦必深入瞭解對方
    背景、可靠性、用途與合理性，確認無誤方提供使用，始符
    常情，是金融帳戶資料如落入不明人士手中而未闡明正常用
    途，極易被利用為與財產犯罪有關之工具，應為吾人日常生
    活經驗與通常之事理。兼以近來各式詐財手段迭有所聞，利
    用人頭帳戶行騙之事屢見不鮮，詐欺集團以購物付款方式設
    定錯誤、中獎、退稅、親友借款、信用卡款對帳、提款卡密
    碼外洩、疑似遭人盜領存款、招攬投資等事由詐騙被害人至
    金融機構櫃檯匯款或至自動櫃員機依指示操作轉帳至人頭帳
    戶後，詐欺集團成員隨即將之提領或再行轉出之詐騙手法，
    層出不窮，且經政府多方宣導及媒體反覆傳播，諸如網路詐
    騙、電話詐騙等，多數均係利用他人帳戶作為詐欺所得財物
    匯入以逃避檢警查緝之犯罪工具，是依一般人通常智識經驗
    均詳知向他人收購、租借或以其他緣由、方法取得使用金融
    帳戶，並要求提供帳戶資料，甚而要求依指示提領帳戶內不
    明款項，該帳戶可能作為他人實施財產犯罪及收受、提領特
    定犯罪所得使用，提領後並產生遮斷金流以逃避國家追訴、
    處罰之效果。被告於案發時年滿54歲且自述大學肄業，並有
    工作經驗（金訴卷第94頁），可認具有一般智識及社會生活
    經驗，其就應謹慎保管個人金融帳戶而不得任意交予他人一
    節，暨避免自身金融帳戶被不法人士利用為詐財工具等節理
    應知之甚詳，猶任意將本案帳戶交付甲男並依指示提款，足
    見其乃基於不論甲男如何利用本案帳戶均無所謂之輕忽心態
    ，堪可預見甲男可能持以詐騙告訴人交付金錢及收受、提領
    特定犯罪所得之洗錢所用，提領後並造成金流斷點，使國家
    無從追查該犯罪所得來源及去向而掩飾或隱匿該等犯罪所得
    ，主觀上顯有容任此等事實發生之意欲且不違背其本意，是
    其確有詐欺取財及洗錢之不確定故意甚明。
　㈢共同正犯間就其等犯意聯絡範圍內，各自分擔犯罪行為之一
    部，相互利用他人行為以達犯罪目的，原不必每一階段均參
    與，祇須分擔犯罪行為之一部，即應對於其他共同正犯所實
    施行為之全部結果共同負責，且共同正犯之意思聯絡，不以
    彼此間犯罪故意之態樣相同為必要，行為人分別基於直接故
    意與間接故意實行犯罪行為，仍可成立共同正犯。又洗錢防
    制法第15條之特殊洗錢罪，係在無法證明前置犯罪之特定不
    法所得，而未能依第14條之一般洗錢罪論處時，始予適用。
    倘能證明人頭帳戶內之資金係前置之特定犯罪所得，即應逕
    以一般洗錢罪論處，自無適用特殊洗錢罪之餘地。例如詐欺
    集團向被害人施用詐術後，為隱匿其詐欺所得財物之去向，
    而令被害人將其款項轉入該集團所持有、使用之人頭帳戶，
    並由該集團所屬之車手前往提領詐欺所得款項得，檢察官如
    能證明該帳戶內之資金係本案詐欺之特定犯罪所得，即已該
    當於第14條第1項之一般洗錢罪；至若無法將人頭帳戶內可
    疑資金與本案詐欺犯罪聯結，而不該當第2條洗錢行為之要
    件，當無從依第14條第1項之一般洗錢罪論處，僅能論以第1
    5條第1項之特殊洗錢罪。倘行為人意圖掩飾或隱匿特定犯罪
    所得來源，而將特定犯罪所得直接消費處分，甚或交予其他
    共同正犯，而由共同正犯以虛假交易外觀掩飾不法金流移動
    ，即難認單純犯罪後處分贓物之行為，應仍構成同法第2條
    第1或2款之洗錢行為（最高法院108年度台上字第1744號判
    決意旨參照）。查被告雖未直接對告訴人施詐，惟其非僅事
    前提供本案帳戶予甲男憑以遂行詐欺犯罪，並依指示提款，
    是被告參與部分乃本件犯罪歷程不可或缺之重要環節，堪信
    主觀上係以自己犯罪意思分擔實施犯罪，應就犯罪過程核與
    其提款行為相關者負全部責任。又本件係甲男以LINE訛詐並
    指示告訴人存款至本案帳戶，足見本案帳戶內款項確屬洗錢
    防制法第3條第1項第2款所指特定犯罪（詐欺取財罪）所得
    ，且被告係依指示領現後交出，犯罪過程顯係藉此製造金流
    斷點，使國家無從追查該犯罪所得之來源及去向而掩飾或隱
    匿該等犯罪所得，依前揭說明，被告所為除該當刑法第339
    條第1項詐欺取財罪外，尚須論以洗錢防制法第14條第1項一
    般洗錢罪。
　㈣本件卷證尚未足積極證明被告有「明知」之詐欺取財及洗錢
    直接故意，乃認其主觀上係基於「可得而知」之不確定故意
    如前；又公訴意旨雖認被告涉犯刑法第339條之4第1項第2款
    三人以上共同詐欺取財罪，然依被告供述及卷內事證，被告
    僅與甲男聯繫而未參與訛詐告訴人過程，復無積極證據可認
    被告主觀上對於共同參與本件犯行人數一情有所認知，抑或
    果有三人以上共同參與本件犯行，依罪疑唯輕之證據法則，
    應認被告僅有詐欺取財犯意，未可論以刑法第339條之4第1
    項第2款加重詐欺罪，併此敘明。
  ㈤綜前所述，本件事證明確，被告犯行洵堪認定，應依法論科
    。
四、論罪科刑
  ㈠核被告所為，係犯刑法第339條第1項詐欺取財罪及洗錢防制
    法第14條第1項一般洗錢罪。被告雖據檢察官認其涉犯刑法
    第339條之4第1項第2款三人以上共同詐欺取財罪提起公訴，
    經本院審理後認此部分僅成立詐欺取財罪，業如前述，公訴
    意旨容有未合，惟二者基本社會事實同一，應由本院變更起
    訴法條而為判決。
　㈡被告與甲男間具有犯意聯絡與行為分擔，應論以共同正犯。
    又被告提供帳戶進而依指示數次提款，係於密接時間實施且
    侵害同一法益，各行為間獨立性極為薄弱，依一般社會健全
    觀念難以強行分開，客觀上足認係單一行為之多次舉動，主
    觀上同係基於掩飾或隱匿犯罪所得之犯意所為，應包括於一
    行為評價為接續犯而論以一罪為當。再被告以一行為同時觸
    犯詐欺取財及一般洗錢二罪名，有行為局部同一性，為想像
    競合犯，應從一重論以一般洗錢罪。被告於審判中就其一般
    洗錢犯行自白不諱，應依洗錢防制法第16條第2項規定減輕
    其刑。
　㈢爰審酌被告恣意提供本案帳戶予他人並依指示提款而參與實
    施前述犯罪，造成他人蒙受財產損害，及藉以掩飾或隱匿犯
    罪所得，破壞金流之透明穩定，對於正常交易安全及社會治
    安均有相當危害，實無可取。惟被告犯後終能坦承犯行，且
    與告訴人成立調解（審金訴卷第83至84頁），並考量其係被
    動聽命提款之參與犯罪分工程度，未實際獲取犯罪所得暨告
    訴人損害金額；兼衡其自陳大學肄業，受僱從事裁縫工作，
    與配偶及成年子女同住，無人需其扶養，但會匯錢回菲律賓
    給姐姐（金訴卷第94頁）等一切情狀，量處如主文所示之刑
    ，並諭知罰金易服勞役折算標準。又洗錢防制法第14條第1
    項法定刑係7年以下有期徒刑，與刑法第41條第1項所定得易
    科罰金之要件（最重本刑為5年以下有期徒刑以下之刑之罪
    ）未合，是被告縱受6月以下有期徒刑之宣告，仍不得諭知
    易科罰金折算標準，惟依同條第3項規定得易服社會勞動，
    附予敘明。
五、被告未曾因故意犯罪而受有期徒刑以上刑之宣告，有臺灣高
    等法院被告前案紀錄表可參，素行尚佳；本件係因一時失慮
    致罹刑章，然犯後終能坦承犯行，顯有悔意，又與告訴人成
    立調解並履行賠償中，經告訴人請求對其從輕量刑及宣告附
    條件緩刑，有本院調解筆錄、辦理刑事案件電話紀錄查詢表
    、郵政跨行匯款申請書及刑事陳述狀存卷可憑（審金訴卷第
    83至84頁，金訴卷第53、65、99至102、105至107頁），足
    見其積極彌補犯行肇生之損害，經此偵審程序理應知所警惕
    而無再犯之虞，故認前揭所宣告之刑以暫不執行為適當，爰
    依刑法第74條第1項第1款規定宣告如主文所示緩刑期間，以
    勵自新。惟審酌被告尚未完全履行前開調解內容，為確保告
    訴人所受損害得獲適當填補，爰依同條第2項第3款規定命其
    應遵期依附表二所示對象及方式支付損害賠償金額。此外，
    倘被告未履行前開負擔情節重大，足認所宣告緩刑難收預期
    效果而有執行刑罰之必要者，檢察官得依刑事訴訟法第476
    條、刑法第75條之1第1項第4款規定聲請撤銷本件緩刑宣告
    ，附此敘明。
六、沒收部分
　  被告自承提領款項後全數交出，已就該等款項無事實上處分
    權，復無積極證據可認其分得該等犯罪所得；又本件無從證
    明被告因實施本件犯行獲有報酬或因而免除債務，自無從認
    定其實際獲有不法利得；再未扣案之郵局帳戶提款卡固為被
    告所有且供本案犯罪使用，然該帳戶已列為警示帳戶，無從
    再利用作為犯罪工具，客觀財產價值亦屬低微，且可重新申
    請補發，欠缺沒收之刑法上重要性，均不予宣告沒收（追徵
    ）。
七、依刑事訴訟法第284條之1、第273條之1第1項、第299條第1
    項前段、第300條、第310條之2、第454條第1項，判決如主
    文。
八、如不服本判決，得自判決送達之日起20日內，向本院提出上
    訴書狀（應按他造當事人之人數附繕本）。
本案經檢察官黃聖淵提起公訴，檢察官廖姵涵到庭執行職務。
中　　華　　民　　國　　111 　年　　7 　　月　　22　　日
                  刑事第六庭  法　官  方佳蓮
以上正本證明與原本無異。
如不服本判決應於收受判決後20日內向本院提出上訴書狀，並應
敘述具體理由。其未敘述上訴理由者，應於上訴期間屆滿後20 
日內向本院補提理由書（均須按他造當事人之人數附繕本）「切
勿逕送上級法院」。
中　　華　　民　　國　　111 　年　　7 　　月　　22　　日
                              書記官  史萱萱
附錄本判決論罪科刑法條：
中華民國刑法第339條
意圖為自己或第三人不法之所有，以詐術使人將本人或第三人之
物交付者，處5年以下有期徒刑、拘役或科或併科50萬元以下罰
金。
以前項方法得財產上不法之利益或使第三人得之者，亦同。
前二項之未遂犯罰之。
洗錢防制法第14條
有第二條各款所列洗錢行為者，處7年以下有期徒刑，併科新臺
幣5百萬元以下罰金。
前項之未遂犯罰之。
前二項情形，不得科以超過其特定犯罪所定最重本刑之刑。
附表一：
編號 告訴人交付款項情形 被告提領情形 1 110年5月3日10時5分許在中華郵政新竹關東橋郵局無摺存款新臺幣（下同）139,700元至郵局帳戶 ⑴110年5月3日19時32分許、19時37分許分別提領60,000元、60,000元，共120,000元 ⑵110年5月4日7時42分許、7時44分許分別提領60,000元、29,000元，共89,000元。 2 110年5月4日10時40分許在華南銀行竹科分行無摺存款50,000元至華南帳戶  
附表二：
鄭阿玲應自111年8月6日起，共分四期，每月為一期，按月於每月6日前給付蔡蕙娟新臺幣（下同）貳萬元（除最後一期為壹萬玖仟柒佰元外），並以匯款方式分期匯入蔡蕙娟指定帳戶（受款金融機構：兆豐銀行竹科竹村分行，戶名：蔡蕙娟、帳號：00000000000號）。